臺灣高雄地方法院民事判決
111年度雄簡字第697號
原      告  臺灣銀行股份有限公司

法定代理人  許志文  
訴訟代理人  劉明杰  
被      告  林佳瑩兼林純安之繼承人


            林重均兼林純安之繼承人


            林汝憶即林純安之繼承人


            林和賢即林純安之繼承人


上列當事人間請求清償借款事件，經本院於民國111年5月19日言
詞辯論終結，判決如下：
    主  文
一、被告林汝憶、林和賢應於繼承被繼承人林純安之遺產範圍內
    與被告林佳瑩、林重均連帶給付原告新臺幣（下同）5萬2,7
    82元，及自109年7月1日起至110年1月3日止，按年息0.9％計
    算之利息，另自110年1月4日起至清償日止，按年息1.9％計
    算之利息；暨自109年8月2日起至110年1月3日止，按年息0.
    09％、自110年1月4日至110年2月1日止，按年息0.19％計算之
    違約金、自110年2月2日起至清償日止，按年息0.38％計算之
    違約金。
二、被告林佳瑩、林重應連帶給付原告28萬6,110元，及自109年
    7月1日起至110年1月3日止，按年息0.9％計算之利息，另自1
    10年1月4日起至清償日止，按年息1.9％計算之利息，暨自10
    9年8月2日起至110年1月3日止，按年息0.09％、自110年1月4
    日至110年2月1日止，按年息0.19％計算之違約金、自110年2
    月2日起至清償日止，按年息0.38％計算之違約金。
三、訴訟費用3,640元由被告林汝憶、林和賢於繼承被繼承人林
    純安之遺產範圍內與被告林佳瑩、林重均連帶負擔16％，餘
    由被告林佳瑩、林重均連帶負擔。
四、本判決得假執行。惟被告如以33萬8,892元為原告預供擔保
    ，得免為假執行。
    事實及理由
壹、程序方面
一、按當事人得以合意定第一審管轄法院。但以關於由一定法律
    關係而生之訴訟為限。前項合意，應以文書證之。民事訴訟
    法第24條定有明文。本件兩造曾約定因本借款涉訟時，合意
    以本院為第一審管轄法院，有原告提出之放款借據（就學貸
    款專用）可證，則依前揭規定，本院就本件兩造間因借款債
    務所生訴訟自有管轄權。
二、按訴狀送達後，原告不得將原訴變更或追加他訴，但擴張或
    減縮應受判決事項之聲明者，不在此限，民事訴訟法第255
    條第1項第3款定有明文。本件原告起訴時原請求被告林汝憶
    、林和賢應於繼承被繼承人林純安之遺產範圍內與被告林佳
    瑩、林重均連帶給付原告33萬8,892元，及自109年7月1日起
    至110年1月3日止，按年息0.9％計算之利息，另自110年1月4
    日起至清償日止，按年息1.9％計算之利息；暨自109年8月2
    日起至清償日止，其逾期6個月以內者，按上開利率10％、逾
    期超過6個月者，按上開利率20％計算之違約金。嗣於本院審
    理時變更聲明如主文第1、2項所示，核屬減縮應受判決事項
    之聲明，與上開規定相符，應予准許。
三、本件被告林佳瑩、林重均、林汝憶、林和賢經合法通知，未
    於言詞辯論期日到場，核無民事訴訴訟法第386 條所列各款
    情事，應依原告之聲請，准由其一造辯論而為判決。
貳、實體方面
一、原告主張：被告林佳瑩於102年間就讀正修科技大學時，邀
    同訴外人林重均、林純安（於103年3月10日死亡）為連帶保
    證人，與伊簽訂就學貸款放款借據（下稱系爭契約），借款
    額度為80萬元，並應於最後教育階段學業完成後，或自服完
    義務兵役後，滿1年之次日起算清償期，年金法按月平均攤
    還本息，利率則依教育部公告利率辦理，如有一期未還視為
    全部到期，並自轉列催收款之日起改依應負擔利率加1％固定
    計息，且就逾期在6個月以內者，按計息利率10％；逾期在6
    個月以上者，按計息利率20％計收違約金。詎林佳瑩未依約
    履行，經原告屢為催討無效，於110年1月4日轉列為催收款
    項目。又依系爭契約約定，本件借款即視為全部到期，至今
    曾彥傑仍積欠原告本金33萬8,892元、利息及違約金未清償
    （下稱系爭借款）。又林純安為連帶保證人，於103年3月10
    日死亡，僅保證其中102年度及103年度學期之學費共5萬2,7
    82元，而林佳瑩、林重均、林汝憶及林和賢為林純安之法定
    繼承人，且未向臺灣澎湖地方法院辦理拋棄繼承，自應就繼
    承林純安遺產範圍內與林佳瑩、林重均負連帶清償責任，爰
    依系爭契約、連帶保證及繼承之法律關係提起本件訴訟等語
    ，並聲明：如主文第1、2項所示。
二、被告林佳瑩、林重均、林汝憶及林和賢均未於言詞辯論期日
    到場，亦未提出任何書狀作何聲明或陳述。
三、稱消費借貸者，謂當事人一方移轉金錢或其他代替物之所有
    權於他方，而約定他方以種類、品質、數量相同之物返還之
    契約；借用人應於約定期限內，返還與借用物種類、品質、
    數量相同之物；遲延之債務，以支付金錢為標的者，債權人
    得請求依法定利率計算之遲延利息。但約定利率較高者，仍
    從其約定利率；當事人得約定債務人於債務不履行時，應支
    付違約金，民法第474條第1項、第478條前段、第233條第1
    項及第250條第1項分別定有明文。次按稱保證者，謂當事人
    約定，一方於他方之債務人不履行債務時，由其代負履行責
    任之契約；保證債務，除契約另有訂定外，包含主債務之利
    息、違約金、損害賠償及其他從屬於主債務之負擔，民法第
    739條及第740條亦有明文。而保證債務之所謂連帶，係指保
    證人與主債務人負同一債務，對於債權人各負全部給付之責
    任者而言，此觀諸民法第272條第1項規定連帶債務之文義即
    明（最高法院45年台上字第1426號判決意旨參照）。又按繼
    承人自繼承開始時，除本法另有規定外，承受被繼承人財產
    上之一切權利、義務；繼承人對於被繼承人之債務，以因繼
    承所得遺產為限，負清償責任；繼承人對於被繼承人之債務
    ，以因繼承所得遺產為限，負連帶責任，民法第1148條第1
    項前段、第2項、第1153條第1項分別定有明文。
四、經查：原告主張之事實，業據提出放款借據（就學貸款專用
    ）、就學貸款申請/撥款通知書暨約定事項、就學貸款放出
    查詢單、催收/呆帳查詢單、就學貸款利率資料、臺灣澎湖
    地方法院110年7月26日澎院靜民字第5167號函、被繼承人林
    純安之繼承系統表、被繼承人林純安及被告4人之戶籍謄本
    為證（見本院卷第13至33頁）。另林佳瑩、林重均、林汝憶
    及林和賢則經本院合法通知，均無正當理由未於言詞辯論期
    日到場爭執，復未提出書狀答辯以供本院斟酌，本院依前揭
    證據調查之結果，認原告主張之事實為真正。從而，原告本
    於上揭法律關係，請求被告給付如主文第1、2項所示本金、
    利息及違約金，即屬有據，應予准許。
五、本件訴訟依民事訴訟法第427條第1項訴訟適用簡易程序所為
    被告敗訴之判決，依同法第389條第1項第3款規定，應依職
    權宣告假執行。
六、訴訟費用負擔依據：民事訴訟法第78條、第85條第2項。本
    件訴訟費用額依職權確定如主文第3項所示之金額。
中　　華　　民　　國　　111 　年　　5 　　月　　30　　日
                  高雄簡易庭　法　　　官  林綉君
以上正本係照原本作成。 
如不服本判決，應於送達後20日內，向本院提出上訴狀並表明上
訴理由，如於本判決宣示後送達前提起上訴者，應於判決送達後
20日內補提上訴理由書（須附繕本）。
中　　華　　民　　國　　111 　年　　5 　　月　　30　　日
                              書  記  官  羅崔萍